【裁判字號】    95,上訴,2021
【裁判日期】    951019
【裁判案由】    毒品危害防制條例
【裁判全文】
臺灣高等法院臺中分院刑事判決        95年度上訴字第2021號
上  訴  人
即  被  告  乙○○
上列上訴人因毒品危害防制條例案件，不服臺灣彰化地方法院95
年度訴字第923號中華民國95年6月30日第一審判決（起訴案號：
臺灣彰化地方法院檢察署95年度毒偵字第1745號），提起上訴，
暨同署檢察官移送併辦（95年度毒偵字第2664、2949號）本院判
決如下：
    主  文
原判決撤銷。
乙○○連續施用第一級毒品，累犯，處有期徒刑壹年壹月，扣案
之第一級毒品海洛因壹包（淨重零點零柒公克，空包裝重零點
貳公克）沒收銷燬之。
    犯罪事實
一、乙○○曾於民國91年間，因施用第一、二級毒品案件，經臺
    灣彰化地方法院檢察署檢察官起訴並聲請強制戒治，刑事部
    分，於91年12月12日，經臺灣彰化地方法院以91年度訴字第
    1338號判處應執行有期徒刑1年2月確定，於93年9月7日縮短
    刑期假釋出監並付保護管束，嗣於 94年1月11日保護管束期
    滿視為執行完畢。強制戒治部分，經裁定令入戒治處所施以
    強制戒治後，於92年10月17日強制戒治執行完畢釋放。詎其
    仍不知悔改，復基於施用第一級毒品海洛因之概括犯意，於
    上開強制戒治執行完畢釋放後 5年內，又自95年3月9日某時
    起，至 95年6月20日20時許止，在其彰化縣大村鄉○○村○
    ○○路276至17居處或彰化市秀傳醫院病房內 ，將海洛因摻
    水再以注射針筒注入體內之方式，連續施用第一級毒品海洛
    因多次，平均約每4日施用1次。嗣經警於 ：(一)95年4月20日
    上午10時45分許，在彰化縣花壇鄉三春村後厝1巷103號旁臨
    檢查獲，並扣得其持有之第一級毒品海洛因1包 （淨重0.07
    公克，空包裝重0.32公克）；(二)95年5月6日20時30分許，在
    彰化縣大村鄉○○村○○○路276之17號查獲；(三)95年6月21
    日14時30分許，在彰化縣彰化市○○路與長興路口查獲，並
    分別採其尿液送驗後，皆呈嗎啡陽性反應。
二、案經彰化縣警察局彰化分局報請臺灣彰化地方法院檢察署檢
    察官偵查起訴，暨同署檢察官移送併辦。
    理  由
一、訊據被告李怡珊對上開犯罪事實坦承不諱（見本院卷第40頁
    反面，毒偵字第2949號卷第6頁)，而被告經警查獲後所採集
    之尿液及扣案之毒品，經送鑑驗結果，在其尿液中均檢測出
    嗎啡之陽性反應，且該毒品確含有海洛因成分（淨重0.07公
    克，空包裝重0.32公克）等情，此有詮昕科技股份有限公司
    濫用藥物尿液檢驗報告及法務部調查局鑑定通知書附卷可稽
    （見毒偵字第1745號卷第23頁、毒偵字第2464號卷第12頁、
    毒偵字第2949號卷第8頁，原審卷第15頁)，足見被告之自白
    確與事實相符。又被告於91年間，因施用毒品案件，經裁定
    令入戒治處所施以強制戒治，於92年10月17日強制戒治執行
    完畢釋放等情，有臺灣高等法院被告全國前案紀錄表、臺灣
    彰化地方法院檢察署刑案資料查註紀錄表附卷可參。被告於
    上開強制戒治執行完畢釋放後 5年內，再犯本案施用毒品罪
    ，自應依法論科。本案事證明確，被告上開犯行洵堪認定。
三、按海洛因為毒品危害防制條例第2條第2項第 1款所明定之第
    一級毒品。核被告所為，係犯同條例第 10條第1項之施用第
    一級毒品罪。被告持有第一級毒品進而施用，其持有之低度
    行為應為施用之高度行為所吸收，不另論罪。被告先後多次
    施用第一級毒品海洛因，時間緊接，犯罪構成要件相同，顯
    係基於概括犯意為之，為連續犯，應依修正前刑法第56條之
    規定，論以一罪，並加重其刑。另被告自 95年4月21日起至
    同年 6月20日20時許止，連續施用第一級毒品海洛因之犯行
    ，雖未據起訴，然此部分與公訴人已起訴並經論罪之部分，
    有連續犯之裁判上一罪關係，應為起訴效力所及，本院自應
    併予審理。又被告有上開犯罪事實欄所載之前科犯行，於94
    年 1月11日保護管束期滿視為執行完畢等情，有上開前案紀
    錄表在卷可考，其於受有期徒刑執行完畢後， 5年內再犯本
    案有期徒刑以上之罪，為累犯，應依刑法第47條之規定遞加
    重其刑。原審以被告罪證明確，予以論罪科刑，固非無見，
    惟：(一)原審未及審酌被告自 95年5月5日之後起至95年6月20
    日20時許，施用第一級毒品海洛因之行為，即有未洽；(二)又
    被告行為後，刑法第56條連續犯之規定，業於94年1月7日修
    正公布刪除，並於95年7月1日施行，則被告之犯行，因行為
    後新法業已刪除連續犯之規定，此刪除雖非犯罪構成要件之
    變更，但顯已影響行為人刑罰之法律效果，自屬法律有變更
    ，依新法第2條第1項前段規定，比較新舊法結果，仍應適用
    較有利於被告之行為時法即舊法論以連續犯，原判決未及比
    較新、舊法，亦有未當。被告上訴意旨以原審量刑過重為由
    指摘原判決不當，雖無理由，但原判決既有上述可議之處，
    自應由本院將原判決撤銷改判。爰審酌被告前因施用毒品案
    件，經強制戒治執行完畢釋放後，仍未能徹底戒絕毒品，復
    犯本案施用毒品罪，顯見其無戒毒悔改之意，惟念其施用毒
    品乃自戕一己之身體健康，尚未對他人造成危害，且犯後已
    坦承犯行，態度良好等一切情狀，量處如主文所示之刑。扣
    案之海洛因1包(淨重0.07公克，空包裝重0.32公克），並依
    毒品危害防制條例第 18條第1項前段規定，併予宣告沒收銷
    燬之。
四、臺灣彰化地方法院檢察署95年度毒偵字第3178、3378號移送
    併案意旨略以：被告於95年7月13日20時許及同年7月15日，
    又在其彰化縣彰化市○○路 331巷26號居所，連續施用第一
    級毒品海洛因，因施用毒品具有成癮性，故被告應係反覆施
    用毒品，且施用毒品本身本即具有反覆為之的特性，是被告
    此部分之犯行與上開論罪科刑部分，應屬包括一罪的集合犯
    關係，為實質上一罪，爰移送併辦等語。惟按連續數行為而
    犯同一之罪名，部分之數行為發生在新法施行前者，新法施
    行後，該部分適用最有利於行為人之法律。若其中部分之一
    行為或數行為，發生在新法施行後者，該部分不能論以連續
    犯（最高法院95年第8次刑事庭會議決議參照）：查，95年7
    月 1日施行之刑法，已刪除連續犯之規定，而先後多次施用
    毒品之行為，以往法院之一致見解均認為係連續犯，豈能因
    刑法修正後，即將原屬連續犯罪質之行為，轉變成集合犯而
    論以一罪（連續犯廢除後，原屬連續犯之行為，應論以數罪
    ），是併案部分與本案並無實質上一罪之關係，本院無從併
    予審究，應將該部分退回由檢察官另行偵辦。
據上論結，應依刑事訴訟法第369條第1項前段、第364條、第299
條第1項前段，毒品危害防制條例第10條第1項、第 18條第1項前
段，刑法第11條、第47條，修正前刑法第56條，判決如主文。
本案經檢察官甲○○到庭執行職務。
中    華    民    國    95    年    10   月     19    日
            刑事第十庭  審判長法  官  林  照  明
                              法  官  李  平  勳
                              法  官  蔡  名  曜
上列正本證明與原本無異。
如不服本判決應於收受送達後十日內向本院提出上訴書狀，其未
敘述上訴之理由者並得於提起上訴後十日內向本院補提理由書（
均須按他造當事人之人數附繕本）。
                              書記官  劉  恆  宏
中    華    民    國    95    年    10  月    24      日
附錄本案判決論罪科刑法條全文：
毒品危害防制條例第10條第1項：
施用第1級毒品者，處6月以上5年以下有期徒刑。
                                                      Ａ


司法院資訊處製作；財團法人民間司法改革基金會備份。
